臺灣高雄地方法院民事判決　九十一年度勞訴字第二九號
　　原　　　告　丙○○
　　被　　　告　中國造船股份有限公司
　　法定代理人　乙○○
　　訴訟代理人　甲○○
　　　　　　　　丁○○
右當事人間給付補償費事件，本院判決如左：
    主      文
原告之訴及假執行之聲請均駁回。
訴訟費用由原告負擔。
    事      實
甲、原告方面：
  一、聲明：(一)被告應給付原告新台幣（下同）一百八十六萬九千四百八十元，及自
      起訴狀繕本送達翌日起至清償日止，按週年利率百分之五計算之利息。(二)願供
      擔保請准宣告假執行。
  二、陳述：
      原告自民國八十二年間起即任職被告公司機裝部門，從無不良紀錄，詎於八十
      八年五月二十六日於上班途中發生車禍，致頸椎受傷，並致頸脊髓病變，併發
      雙手感覺異常，上肢行動功能不良，協調極為困難無法正常運作。原告在診療
      申請公傷假期間，因被告公司欠缺人手，仍於八十九年十一月十三日返回工作
      崗位，然原告傷勢恢復甚慢，已喪失原本擔任鉗工從事精細操作之工作能力，
      致被告公司無職缺可派，只好擔任打掃工作。又原告雖曾於八十九年度將原享
      有之休假日誤填為病假，致當年度考績扣零點二五分，然亦不至僅得七十六點
      七五分，原告因此無法升等，經向長官提出抗議亦無回應。嗣被告公司於九十
      年十二月三十一日執行再生計畫，竟以原告考績不佳為由強制辦理資遣，原告
      前因職業災害而喪失原有工作能力，被告卻未依勞動基準法第五十九條第二款
      之規定，一次給予四十個月之平均工資，顯然違法。為此爰依上述勞動基準法
      之規定，請求被告給付四十個月之平均工資即一百八十六萬九千四百八十元，
      及自起訴狀繕本送達翌日起至清償日止，按週年利率百分之五計算之法定遲延
      利息。
  三、證據：提出屏東國仁醫院、民眾醫院、高雄醫學大學附設中和紀念醫院及長庚
      醫院等診斷證明書、殘障手冊、離退人員各項給與計算表、從業員人事通知單
      、薪資發放明細表各一件為證。
乙、被告方面：
  一、聲明：如主文所示。
  二、陳述：
    (一)原告在被告公司任職期間，於八十八年五月二十六日上午七時四十五分許發生
      車禍，其以車禍發生在上班途中而辦理公傷假，並以需持續門診復健為由，在
      家長期修養期間達一年半，嗣被告公司輾轉得知原告身體狀況已可上班，遂通
      知原告返回工作崗位，原告始於八十九年十一月十三日恢復工作。在原告因車
      禍自八十八年五月二十六日起至八十九年十一月十二日止請假在家休養期間，
      被告公司已依規定發給薪資，且原告銷假上班後，亦已依其身體狀況安排適任
      工作並支給薪資，不符合勞動基準法第五十九條第二款一次給付四十個月平均
      工資之規定。
    (二)八十九年度考績係由單位主管依所屬員工工作情形予以考評，而該年度考績經
      原告申訴，由被告公司組成委員會調查結果，亦無發現不當或偏袒情事。嗣被
      告公司經行政院核定於九十年十二月三十一日執行再生計畫精簡人員，原告係
      因年資、考績、年齡等因素篩選列入強制資遣人員名單，其又未經診斷審定為
      喪失原有工作能力，自原告銷假上班至再生計畫執行，已經相當時間，顯見原
      告並非因職災喪失工作能力而受資遣。
  三、證據：提出行政院勞工委員會八十五年六月七日台八十五勞動三字第一一八一
      二七號函、再生計畫專案精簡人員實施計畫暨被告公司產業公會函、請假申請
      卡各一件為證。
丙、本院依職權發函行政院勞工委員會詢問有關勞動基準法第五十九條第二款但書之
    解釋問題。
    理      由
一、原告主張其自八十二年間起任職被告公司機裝部門，詎於八十八年五月二十六日
    於上班途中發生車禍，致頸椎受傷及頸脊髓病變，併發雙手感覺異常，上肢行動
    功能不良，協調極為困難無法正常運作。原告在診療申請公傷假期間，因被告公
    司欠缺人手，仍於八十九年十一月十三日返回工作崗位，然原告實已喪失原本擔
    任鉗工從事精細操作之工作能力，被告公司無職缺可派而指定原告擔任打掃工作
    。嗣被告公司於九十年十二月三十一日執行再生計畫，竟以原告考績不佳為由強
    制辦理資遣，原告前因職業災害而喪失原有工作能力，被告卻未依勞動基準法第
    五十九條第二款之規定，一次給予四十個月之平均工資，顯然違法。爰依勞動基
    準法第五十九條第二款之規定，提起本件訴訟等語。被告則以：原告任職被告公
    司期間，於八十八年五月二十六日上午七時四十五分許發生車禍，並申請公傷假
    ，長期修養期間達一年半，嗣被告公司輾轉得知原告身體狀況已可上班，遂通知
    原告返回工作崗位，原告始於八十九年十一月十三日恢復工作。原告請假在家休
    養期間，被告公司已依規定發給薪資，且原告銷假上班後，被告公司亦已依其身
    體狀況安排適任工作並支給薪資，原告係因年資、考績、年齡等因素而列入被告
    公司再生計畫強制資遣人員名單，其又未經診斷審定為喪失原有工作能力，自原
    告銷假上班至再生計畫執行，又已經相當時間，顯見原告並非因職災喪失工作能
    力而受資遣。原告主張依勞動基準法第五十九條第二款一次給付四十個月平均工
    資，並無理由。
二、本件原告主張其於任職被告公司期間在上班途中發生車禍受有職業災害，致頸椎
    損傷併雙手感覺異常，經二年神經科、復健科治療，於九十年八月二十一日經神
    經生理檢查，其慣用手即右手正中神經損傷，可影響其右手肌力及感覺、觸覺，
    可能不適合其目前鉗工工作等情，業據提出國仁醫院於九十年六月二十九日、高
    雄醫學大學附設中和紀念醫院於九十年八月二十七日、長庚紀念醫院高雄分院於
    九十年十月五日及民眾醫院於九十年十月十五日所分別出具之診斷證明書各一件
    為證，且此節復為被告所不爭執，是原告上開主張，自堪信為真實。又查，原告
    因上開傷害而不適任鉗工精細機械操作工作，遂與被告公司協議自八十九年十一
    月十三日起改任同部門環境整理工作，該期間並領有薪資乙節，亦為兩造所不爭
    執。原告此部分主張，亦堪予採信。
三、至就原告主張其屆滿二年醫療期間仍未能痊癒，且喪失原有擔任鉗工之工作能力
    ，因此改任同部門之環境整理工作部分，固為被告所不否認，然辯稱兩造既就原
    告復職後之工作內容另有協議，被告又已發給原告薪資，自無一次發給四十個月
    平均工資之義務等語。是以，本件爭點在於，勞工雖喪失原有工作能力，然已另
    與雇主協議改任其他職務並領有薪資者，是否仍符合勞動基準法第五十九條第二
    款所謂「雇主一次發給四十個月平均工資而免除工資補償責任」之要件？茲敘明
    如下：
  (一)按勞動基準法第五十九條第二款規定，勞工因遭遇職業災害而致死亡、殘廢、傷
    害或疾病時，雇主應依左列規定予以補償：二勞工在醫療中不能工作時，雇主應
    按其原領工資數額予以補償；但醫療期間屆滿二年仍未能痊癒，經指定之醫院診
    斷，審定為喪失原有工作能力，且不合第三款之殘廢給付標準者，雇主得一次給
    付四十個月之平均工資後，免除此項工資補償責任。又，勞動基準法第五十九條
    第二款之規定，旨在保障勞工於醫療中不能工作時之收入，以維其正常生活，故
    以勞工在醫療期間不能工作時為要件。再所謂「不能工作」，係指勞工於職災醫
    療期間不能從事勞動契約所約定之工作者而言，至於雇主如欲使勞工從事其他非
    勞動契約所約定之工作，應與勞工協商。而勞工因職業災害致受傷害，醫療期間
    已滿二年，仍未能痊癒並從事原職，然已與雇主協議改任他職並領有工資時，即
    無上開規定之適用。此觀之行政院勞工委員會八十五年一月二十五日台（八五）
    勞動三字第一０００一八號函，及同會九十一年五月二十九日勞動三字第０九一
    ００二五八九六號函所示內容即明。
  (二)經查，原告在系爭職業災害於八十八年五月二十六日發生前，係任職被告公司艤
    裝工廠機裝部門鉗工技術員，於八十九年十一月十三日銷假返回被告公司同部門
    工作乙節，有被告所核發八十八年度至九十年度之從業員人事通知單三紙可證。
    雖原告之職銜並未變更，然工作內容已由原先實際操作機械之鉗工，改為環境整
    理工作，此節為兩造所不爭。原告自八十八年五月二十六日起醫療期間屆滿二年
    仍遺有上肢麻木、雙手感覺異常等後遺症，需繼續復健治療，且無法繼續從事鉗
    工之機械操作工作等情，固已認定如前，然兩造既已約定原告復職後無須從事原
    職，而改任部門環境整理工作，且原告亦因此領有薪資保障生活收入，縱原告無
    法從事原有鉗工工作，揆諸勞動基準法第五十九條第二款之立法意旨在於保障勞
    工於職災醫療期間之收入以維持其正常生活，如原告之生活收入並未因其原有從
    事鉗工之工作能力喪失而受影響，自與上述規定意旨不符。是以，原告主張被告
    應依勞動基準法第五十九條第二款之規定，一次給予四十個月平均工資補償云云
    ，並非可採。
  (三)雖原告又主張其因受有上開職業災害，而於九十年十二月三十一日由被告執行精
    簡人員再生計畫遭強制資遣云云，並舉其八十九年度考核分數僅七十六點七五分
    乙事為證。然姑不論考績核定係屬各部門主管職權，如認考績考評不公，應循考
    績申訴途徑處理，況且，被告公司精簡人員計畫，係至九十年九月六日始由經濟
    部核定，於九十一年十二月三十一日執行，而原告八十九年度考績係於八十九年
    十一月即考核完成，此有中國造船股份有限公司再生計畫專案精簡人員實施計畫
    、考核評分表各一件為證，益徵原告考績分數並未受到執行再生計畫之影響。再
    者，依該精簡人員計畫內容，是否列入優先資遣人員，必須同時考量服務年資、
    考績、年齡等因素，並非單僅考績一項即能決定，且須由被告公司與工會所組成
    之專案審查小組審查，亦非被告所得片面資遣者。故原告上開主張，亦非可採，
    且不影響前開認定結果，附此敘明。
四、從而，原告主張依應依勞動基準法第五十九條第二款之規定，訴請被告給付四十
    個月平均工資一百八十六萬九千四百八十元，及自起訴狀繕本送達翌日起至清償
    日止，按週年利率百分之五計算之利息，於法無據，應予駁回。
據上論結，原告之訴為無理由，依民事訴訟法第七十八條，判決如主文。
中　　　華　　　民　　　國　　九十一　　年　　　七　　　月　　  三十　　日
                              臺灣高雄地方法院勞工法庭
~B法　　　官　汪怡君
右為正本係照原本作成。
如不服本判決，應於送達後廿日內，向本院提出上訴狀並表明上訴理由，如於本
判決宣示後送達前提起上訴者，應於判決送達後十日內補提上訴理由書（須附繕本）。
中　　　華　　　民　　　國　　九十一　　年　　　七　　　月　　三十一　　日
~B法院書記官　陳家宏
